【裁判字號】    90,上,514
【裁判日期】    900905
【裁判案由】    損害賠償
【裁判全文】
台灣高等法院民事判決  九十年度上字第五一四號
      上  訴  人  南亞塑膠工業股份有限公司
      法定代理人  王永慶
      訴訟代理人  林瑞堂
      被上訴人    乃上工程有限公司
      法定代理人  陳金趕
右當事人間損害賠償事件，上訴人對於中華民國九十年四月四日臺灣臺北地方法院八
十九年度訴字第四二四一號第一審判決提起上訴，本院判決如左：
    主    文
原判決關於駁回後開第二項之訴及該部分假執行之聲請暨命上訴人負擔訴訟費用之裁
判均廢棄。
被上訴人應給付上訴人參佰壹拾玖萬肆仟玖佰伍拾柒元及自民國九十年七月二十五日
起至清償日止，按週年利率百分之五計算之利息。
其餘上訴駁回。
第一、二審訴訟費用由被上訴人負擔。
本判決所命之給付，於上訴人以新台幣壹佰零陸萬伍仟元供擔保後，得假執行。
    事    實
甲、上訴人方面：
壹、聲明：求為判決
一、原判決不利於上訴人部分均廢棄。
二、右廢棄部分，被上訴人應再給付上訴人新台幣（下同）三百十九萬四千九百五十
    七元及自民國 (下同)八十九年十一月十四日起至清償日止，按年息百分之五計
    算之利息。
三、願供擔保請准為假執行之宣告。
貳、陳述：除與原判決記載相同部分，茲予引用外，並補稱：
一、系爭承攬契約之存續期間自八十七年十二月十一日起至八十八年二月二十八日止
    ，上訴人於八十九年九月間向原審起訴請求損害賠償時，系爭契約之效力已因期
    限屆至而消滅，原審認上訴人終止契約之意思表示未合法送達被上訴人，而認契
    約效力仍合法存在，即有未合。為慎重起見，再以上訴理由狀繕本之送達，作為
    通知被上訴人終止契約之意思表示。系爭承攬契約既已終止，則上訴人依承攬契
    約第十二條及民法第二百六十三條、二百六十條、五百零二條，請求未完工部分
    之代轉包費用一百十萬元損害賠償，自屬合法正當。
二、依據外勞之引進與管理合約書 (下稱外勞管理合約)係上訴人、被上訴人及訴外
    人台塑公司三方共同簽訂，上訴人亦為契約當事人之一，且依該合約第五、十、
    十七條，被上訴人應負擔各項費用甚明，上訴人本於契約或無因管理之法律關係
    請求損害賠償，於法有據，原審認其法律關係主體為被上訴人與台塑公司，即有
    違誤。
三、就被上訴人施作工程瑕疵部分，上訴人另立工程編號交與第三人承攬施作修補，
    原審未加詳查，即予駁回，亦有未洽。
參、證據：援用原審所提之立証方法。
乙、被上訴人方面：
    被上訴人經合法通知未到場，亦未提出書狀作何聲明或陳述。
    理      由
一、本件被上訴人經合法通知，未於言詞辯論期日到場，核無民事訴訟法第三百八十
    六條所列各款情形，應依上訴人之聲請，由其一造辯論而為判決。
二、本件上訴人於原審起訴主張：被上訴人承攬上訴人公司eg廠工程編號z六tg○四
    二一之eg二北區現場配管工程，承攬總價九百五十二萬元，承攬期間自八十七年
    十二月十一日起至八十八年二月二十八日止，然至八十八年九月仍未完工，且自
    同年月十六日起即擅自停工，因被上訴人在施工現場僱用外勞，其停工後，由上
    訴人代支付外勞薪水八十七萬二千六百二十七元，未完工之工程部分，另行轉包
    他人施工，計支出轉包工程費一百十萬元，此外尚有因被上訴人施工瑕疵部分，
    亦由上訴人另行轉包他人修繕，計支出修改費一百四十二萬二千五百十九元，爰
    依損害賠償之法則，請求命被上訴人給付上訴人三百三十九萬五千一百八十六萬
    元及自起訴狀繕本送達翌日起至清償日止，按年息百分之五計算利息之判決。(
    原審就上訴人請求金額二十萬零二百二十九元及自八十九年十一月十四日起至清
    償日止之法定利息部分，判決上訴人勝訴，至上訴人其餘之請求，則遭原審駁回
    其訴，上訴人就其敗訴部分，聲明不服)。
三、經查，上訴人主張之事實，已據其提出與其所述相符之工程承攬書、異常報告單
    、工程付款申請單及統一發票為證，而被上訴人已於相當時期受合法之通知，於
    言詞辯論期日不到場，亦未提出準備書狀加以爭執，依民事訴訟法第二百八十條
    第一項、第三項之規定，視為自認，是上訴人上揭主張屬實，堪以認定。
四、按系爭承攬契約第十二條第一項第二款明定「逾期達十日以上仍未完工時，定作
    人得不經催告逕行終止或解除本件承擔約定，另行招商承攬，所需費用由承攬人
    未領工程款扣抵，如有不足，概由承攬人負責賠償」，又第十七條復約定「承攬
    人逾規定開工期限尚未開工或有第十二條第 (一)項第二款之情事發生，或施工
    人員、機具、設備不足，認為不能依限完工者時，得不經催告逕行終止或解除契
    約」，經查，本件系爭承攬工程約定完工期限為八十八年二月二十八日，然被上
    訴人因停止營業，未能如期完工，逾期顯已超過十日以上，而上訴人復已藉本上
    訴理由狀繕本之送達為終止契約之意思表示，該訴狀並已於九十年七月二十四日
    合法送達於被上訴人，有送達回証在卷可憑 (見本院卷第二六頁) ，故兩造間之
    承攬契約即已合法終止，則上訴人本於契約終止，而請求被上訴人賠償其未完工
    之工程部分，另行轉包他人施工，所支出之轉包工程費一百十萬元，亦據上訴人
    提出異常報告單、工程款申請單及統一發票在卷 (見原審卷第二五九至二六二頁
    )，自屬於法有據，應予准許。
五、次按民法第四百九十五條規定，因可歸責於承攬人之事由，致工作發生瑕疵者，
    定作人本得請求損害賠償，經查，上訴人因被上訴人所承攬之本件編號Ｚ６ＴＧ
    ０４２１之ＥＧ２北區現場配管工程契約，發生瑕疵而再行發包第三人承攬修補
    ，其另行發包之部分因承攬人不同，改以其他工程編號，以免與原工程發生混淆
    ，但其所施作之工程均屬修補被上訴人前開工程之瑕疵，此業據上訴人提出異常
    報告單足稽，觀之其報告單上已就系爭工程之修補工程另立工程編號Ｚ６ＴＧ１
    Ｂ１１、Ｚ６ＴＧ０Ｌ１１、Ｚ６ＴＧ０Ｌ１２及Ｚ６ＴＧ０Ｌ１３加以修繕之
    事實，註記明確 (見原審卷第二三七頁、二五五頁) ，自堪信前開工程即係為修
    補被上訴人所承擔工程之瑕疵而為，故上訴人依據前開法律規定，請求被上訴人
    賠償其修補瑕疵之修改費一百四十二萬二千五百十九元，亦應准許。
六、再查，兩造與訴外人台灣塑膠工業股份有限公司 (下稱台塑公司) 為引進外勞及
    管理等事務，三方共同訂有外勞引進與管理合約書暨協議書，其契約明載被上訴
    人委請台塑公司引進外勞參與系爭承攬工程，被上訴人依系爭契約應負擔外勞食
    宿、薪資、及以台塑公司名義聘僱外勞所需繳交之保証金手續費、法院公証費、
    就業安定費、居留証費、體檢費及各項行政費用，此有上訴人所提出之前開合約
    書在卷可稽 (見原審卷第一二五至一二七頁) ，則依前開約定，上訴人依該合約
    請求被上訴人賠償代墊之外勞相關費用，亦非無據，從而，上訴人請求被上訴人
    賠償其代墊外籍勞工相關費用為八十七萬二千六百六十七元，亦應准許。
七、末查，給付無確定期限者，債務人於債權人得請求給付時，經其催告而未給付，
    自受催告時起負遲延責任，其經債務人起訴而送達訴狀者，與催告有同一之效力
    ，民法第二百二十九條第二項定有明文，本件系爭損害賠償債務無確定給付期限
    ，自應依被上訴人受催告時始負遲延責任，查上訴人之催告依前所述，係於九十
    年七月二十四日合法送達於被上訴人，則在此之前，尚難認被上訴人應負遲延責
    任，故上訴人請求法定遲延利息逾九十年七月二十五日之部分，應予駁回。
八、綜上所述，上訴人請求被上訴人再給付三百十九萬四千九百五十七元及自九十年
    七月二十五日契約終止 (或解除) 翌日起至清償日止，按年息百分之五計算之法
    定遲延利息，即屬應予准許，逾此部分之請求，不應准許，原判決就前開應予准
    許部分，所為上訴人敗訴之判決，尚有未洽，上訴論旨指摘原判決此部分不當，
    求予廢棄改判，為有理由，至前開不應准許部分，原判決所為上訴人敗訴之判決
    ，所持理由雖與本院不同，但結果並無二致，仍應維持，此部分上訴人之上訴為
    無理由，應予駁回。
九、假執行之宣告：本件上訴人陳明願供擔保，請求宣告假執行，就其勝訴部分，核
    無不合，爰酌定相當之擔保金額，予以准許。
據上論結，本件上訴為一部有理由、一部無理由，依民事訴訟法第四百四十九條第一
項、第四百五十條、第四百六十三條、第三百九十條第二項、第三百八十五條第一項
前段、第七十九條但書，判決如主文。
中      華      民      國    九十      年      九      月      五      日
                                  民事第四庭
                                      審判長法  官  李  瓊  蔭
                                            法  官  林  金  吾
                                            法  官  張      蘭
右正本係照原本作成。
如不服本判決，應於收受送達後二十日內向本院提出上訴書狀，其未表明上訴理由者
，應於提出上訴後二十日內向本院補提理由書狀（均須按他造當事人之人數附繕本）
上訴時應提出委任律師或具有律師資格之人之委任狀；委任有律師資格者，另應附具
律師及格證書及釋明委任人與受任人有民事訴訟法第四百六十六條之一第一項但書或
第二項（詳附註）所定關係之釋明文書影本。
中      華      民      國    九十      年      九      月      七      日
                                            書記官  應  瑞  霞
附註：
民事訴訟法第四百六十六條之一（第一項、第二項）：
對於第二審判決上訴，上訴人應委任律師為訴訟代理人。但上訴人或其法定代理人具
有律師資格者，不在此限。
上訴人之配偶、三親等內之血親、二親等內之姻親，或上訴人為法人、中央或地方機
關時，其所屬專任人員具有律師資格並經法院認為適當者，亦得為第三審訴訟代理人
。


司法院資訊處製作；財團法人民間司法改革基金會備份。
